【裁判字號】    96,訴,1101
【裁判日期】    970825
【裁判案由】    強盜
【裁判全文】
臺灣嘉義地方法院刑事判決              96年度訴字第1101號
公  訴  人  臺灣嘉義地方法院檢察署檢察官
被      告  丙○○
                    （現於臺灣嘉義戒治所強制戒治中）
指定辯護人  本院公設辯護人丁○○
上列被告因強盜案件，經檢察官提起公訴（九十六年度偵字第七
一七九號），本院判決如下：
    主  文
丙○○共同意圖為自己不法之所有，攜帶兇器，於夜間侵入住宅
，以強暴脅迫至使不能抗拒，而取他人之物，處有期徒刑玖年；
尖嘴鉗壹把，沒收。又共同意圖為自己不法之所有，以不正方法
由自動付款設備取得他人之物，處有期徒刑拾月。應執行有期徒
刑玖年捌月；尖嘴鉗壹把，沒收。
    事  實
一、丙○○於民國九十六年六月九日二十二時三十分許，與甲○○（另案判決確定）共同基於意圖為自己不法所有之犯意聯
    絡，前往高雄市○○區○○路一二一號乙○○住處，由甲○○持伊所攜帶之尖嘴鉗一把撬開該址電動鐵捲門之開關盒開
    啟鐵捲門後，與丙○○共同侵入乙○○住處，持屋內一樓乙○○所有剪刀一把、膠帶一捲，進入該處二樓乙○○房間，
    由丙○○押住乙○○頭部並以膠帶綑綁乙○○眼睛、手腳，
    對渠恫稱：只有你一個人住沒有人可以救你等語，甲○○亦
    對乙○○恫稱：配合一點，要不然用刀子捅你等語，以此強
    暴、脅迫之方式，致使乙○○不能抗拒後，取走乙○○所有
    之ＰＤＡ、數位相機、筆記型電腦各一台、行動電話手機二
    支（手機序號分別為：000000000000000、000000000000000
    ）、手提袋及背包各一個、台灣銀行及萬泰銀行金融卡各一
    張、乙○○所有車號5836—FB號自小客車鑰匙，以及現金新
    台幣（下同）約二萬元，得手後，另行起意，共同意圖為自
    己不法之所有，迫使乙○○提供渠所有台灣銀行及萬泰銀行
    金融卡密碼後，其二人旋即持強盜所得之財物駕駛乙○○所
    有5836─FB號自小客車離去，在高雄市○○路「國碩餐廳賓
    果」旁某提款機，持上開強盜所得金融卡，接續於同日二十
    二時三十八分三十九秒，提領乙○○所有台灣銀行新興分行
    存款一萬元，又於同日二十二時四十分三十七秒、二十二時
    四十一分四十秒、二十二時四十二分五十三秒接續提領乙○○所有萬泰銀行鳳山分行存款一萬四千元、二萬元、二萬元
    ，得手後二人朋分花用。嗣甲○○另於九十六年六月中旬某
    日，將強盜所得之筆記型電腦、ＰＤＡ、數位相機及手機、
    手提袋、黑色背包等贓物，分次販賣予不知情之賈健鋼（業
    經另為不起訴處分）共獲利七千五百元後，賈健鋼以自用00
    00000000號行動電話晶片ＳＩＭ卡，插入上開購自甲○○之
    序號000000000000000手機撥打電話，為警依該手機序號循
    線追查，始於同年月二十日十九時三十五分許，在高雄市○○路與五福路口查獲甲○○，並扣得伊所有供犯罪所用之尖
    嘴鉗一把，且查獲犯罪所得之ＰＤＡ、數位相機、筆記型電
    腦各一台、行動電話二支、手提包及背包各一個等物，並循
    線查知丙○○與甲○○共同實施上開行為，而悉全情。
二、案經臺灣高雄地方法院檢察署檢察官自動檢舉簽分偵辦後呈
    請臺灣高等法院檢察署檢察長令轉臺灣嘉義地方法院檢察署
    檢察官偵查起訴。
    理  由
壹、程序部分
    按被告以外之人於審判外之陳述雖不符刑事訴訟法第一百五
    十九條之一至之四等四條之規定，而經當事人於審判程序同
    意作為證據，法院審酌該言詞陳述或書面陳述作成時之情況
    ，認為適當者，亦得為證據。立法意旨在於傳聞證據未經當
    事人之反對詰問予以核實，原則上先予排除，惟若當事人已
    放棄反對詰問權，於審判程序中表明同意該等傳聞證據可作
    為證據，基於尊重當事人對傳聞證據之處分權，及證據資料
    愈豐富，愈有助於真實發見之理念，且強化言詞辯論主義，
    使訴訟程序得以順暢進行，上開傳聞證據亦均具有證據能力
    。查證人乙○○、賈健鋼曾於警詢及偵查中為證述與證人即
    共犯甲○○於警詢及偵訊時之供證，暨行動電話通聯調閱查
    詢單、贓物認領保管單、蒐證照片等，其性質雖屬傳聞證據
    ，惟其等所為之上開警詢及偵訊筆錄內容等證據，業經被告
    、辯護人於審判程序同意作為證據，本院復審酌上開筆錄作
    成時，並無不當取供或人情干擾或壓力之情形，前開書證亦
    無任何不當取得或製作之情事，因此乙○○、賈健鋼於警詢
    及偵訊時之證言及上開傳聞證據，均有證據能力。
貳、實體部分
一、認定被告犯行所憑之證據及論斷
（一）訊據被告丙○○矢口否認上開犯行，辯稱：若有做就會承
      認，確實沒有犯本案云云。惟查，被告確實於九十六年六
      月九日二十二時三十分許與甲○○共同侵入高雄市○○區
      ○○路一二一號被害人乙○○住處，以膠帶綑綁乙○○眼
      睛、手腳，並脅迫乙○○配合，至使乙○○不能抗拒，而
      強取財物，嗣另行起意，迫使乙○○提供台灣銀行及萬泰
      銀行金融卡密碼後，二人旋即持強盜所得之財物駕駛乙○○所有5836─FB號自小客車離去，並至自動提款機接續提
      領六萬四千元，嗣因甲○○銷贓後經警自案外人賈健鋼處
      循線查獲等情，迭據證人即共同被告甲○○於警詢、偵查
      及本院審理時證述明確，核與證人即被害人乙○○證述渠
      住處於夜間遭被告等人侵入、押住渠頭部並以膠帶綑綁渠
      眼睛，至使渠無法抗拒後，強取其財物等情節；以及證人
      賈健鋼證述向甲○○購買前開強盜所得之筆記型電腦、Ｐ
      ＤＡ、數位相機及手機、手提袋、黑色背包等贓物之情節
      均屬相符，復有0000000000號行動電話通聯調閱查詢單及
      贓物認領保管單各一份、蒐證照片二張在卷足參；參以被
      告與共犯甲○○於案發當日確有數通電話通話記錄之事實
      ，有被告持用之0000000000號行動電話通聯調閱查詢單一
      份在卷可參（見高雄地檢偵卷第三五—五六頁），參以被
      告未能提出案發當時不在場之反證，復參以被告就「一、
      有關本案，你有沒有去龍德路搶輪胎行？（回答；沒有）
      二、有關本案，你有沒有和甲○○去龍德路搶輪胎行？（
      回答：沒有）」等問題進行測謊，針對上開問題之回答，
      均呈現不實之反應之事實，有高雄市政府警察局九十七年
      六月六日高市警鑑字第0970033716號測謊鑑定書一件在卷
      可佐，足見被告上開辯詞，顯係卸責之詞，尚難憑採。
（二）被告丙○○與共犯甲○○共同持強盜所得乙○○所有台灣
      銀行及萬泰銀行金融卡，接續於前開時地，提領乙○○所
      有台灣銀行新興分行存款一萬元及萬泰銀行鳳山分行一萬
      四千元、二萬元、二萬元朋分花用之事實，業據證人即共
      犯甲○○於檢察官偵查中及本院審理時供證在案，核與證
      人乙○○指證情節相符，復有台灣銀行新興分行九十六年
      十月二十二日新興營字第09650006811號函及存摺交易往
      來明細查詢，暨萬泰商業銀行鳳山分行九十六年十月二十
      九日鳳山字第09602250145號函及跨行提款交易查詢附卷
      （偵查卷第三六至四一頁）可佐，足見被告丙○○所辯未
      參與本案云云，顯非可採。
（三）此外，復有扣押筆錄、扣押物品目錄表、扣押物照片、贓
      物認領保管單、萬泰商銀客戶交易明細表、萬泰商銀跨行
      提款交易查詢、ＡＴＭ裝設地點查詢、臺灣銀行往來交易
      明細等書證在卷可資佐證。綜上所述，被告丙○○與甲○○共同持凶器於夜間侵入乙○○住處以強暴脅迫至使不能
      抗拒而取乙○○之財物，並共同持乙○○所有之提款卡至
      自動提款機提款花用之事證已臻明確，被告丙○○犯行堪
      以認定。
二、論罪科刑部分：
（一）按攜帶兇器強盜罪之所謂兇器，其種類並無限制，凡客觀
      上足以對人之生命、身體、安全構成威脅，具有危險性之
      兇器均屬之，又攜帶兇器強盜，祇須強盜時攜帶具有危險
      性之兇器為已足，並不以攜帶之初有行兇之意圖為必要（
      最高法院79年臺上字第5253號判例意旨參照），查本件被
      告強盜時共犯甲○○所攜帶之尖嘴鉗，係屬鐵製器具，質
      地堅硬銳利，足以撬開電動鐵捲門開關盒，業據證人甲○○陳證在卷（見警卷第二頁），依其情形足以對人體構成
      傷害，係屬兇器無訛。被告丙○○與甲○○意圖為自己不
      法之所有，攜帶兇器，於夜間侵入住宅，以強暴、脅迫至
      使不能抗拒，而取他人之物之行為，係犯刑法第三百三十
      條第一項之加重強盜罪。
（二）按刑法第三百三十九條之二之立法意旨所引述大陸法系德
      國、日本之通說，認機器不可能陷於錯誤，如藉他人之提
      款卡撥取款項，就電腦本身而言，完全依據程式語言之指
      令，就一定程序予以處理，無所謂受欺罔致生錯誤之情形
      ，從而，行為人對提款機所為之詐欺行為，因機器不可能
      受欺罔而陷於錯誤，故不該當於刑法第三百三十九條詐欺
      罪之構成要件，為彌補此一漏洞，於八十六年十月八日公
      布增訂刑法第三百三十九條之二等條文，規範對機器以「
      不正方法」取得不法財物之處罰，這是操控機器的特殊詐
      欺罪，故法文所稱「不正方法」應解為「未得權利人同意
      而行使權利」，不宜解為類似詐欺之不正當方法，被告丙○○與甲○○意圖為自己不法之所有，以不正方法由自動
      付款設備取得他人之物之行為，核其所為，係犯刑法第三
      百三十九條之二第一項之非法由自動付款設備取得他人財
      物罪。公訴意旨漏未論列此一罪名，惟此部分犯罪事實，
      業據公訴人記載於起訴書犯罪事實中，自屬起訴之範圍，
      且經本院於審理時諭知被告丙○○涉犯此一罪嫌，諭其併
      予防禦辯論，本院自得併予判決。
（三）被告丙○○與甲○○間，就上開二罪之犯行，由丙○○持
      膠帶綑綁被害人眼睛及壓住被害人頭部，甲○○則出脅迫
      恫稱：配合一點，要不然用刀捅你等語。分別以強暴、脅
      迫方式至使被害人不能抗拒，而強取被害人財物，並共同
      以強盜所得之金融卡接續以不正方法由自動付款設備取得
      他人之物，得手後，強盜所得財物及以不正方法由自動付
      款設備盜領之贓款，由被告二人朋分花用，顯見被告二人
      間有共同之犯意聯絡，且有行為之分擔，為共同正犯。按
      所謂接續犯，係指行為人之數行為於同時同地或密切接近
      之時地實施，侵害同一之法益，各行為之獨立性極為薄弱
      ，依一般社會健全觀念，在時間差距上，難以強行分開，
      在刑法評價上，以視為數個舉動之接續施行，合為包括之
      一行為予以評價，較為合理始足當之。被告丙○○與甲○○自九十六年六月九日二十二時三十八分三十九秒起至二
      十二時四十二分五十三秒止，不到五分鐘時間內，在同一
      地點同一提款機分四次提領被害人之存款，係在密切接近
      之時地實施，侵害同一法益，各行為之獨立性極為薄弱，
      在刑法評價上，應視為數個舉動之接續施行，為接續犯。
      被告強盜被害人財物得手後，強盜所得財物中有金融卡二
      張，被告等為了進一步盜領被害人之銀行存款，進一步迫
      使被害人提供其台灣銀行及萬泰銀行金融卡密碼，接續四
      次以不正方法由自動付款設備取得被害人存款，並非在被
      害人不能抗拒之情形下即強盜行為持續實施中，再犯以不
      正方法由自動付款設備取得他人財物罪，二者顯係犯意各
      別，且行為互異，應予分論併罰。
三、爰審酌被告前有違反懲治盜匪條例、肅清煙毒條例、麻醉藥
    品管理處罰條例等犯罪前案紀錄（此有臺灣高等法院被告前
    案紀錄表附卷可參），素行不佳，被告正值壯年，不思正途
    賺取財物，竟與甲○○共同帶兇器於夜間侵入住宅，以膠
    帶綑綁被害人眼睛、手腳至使其無法抗拒，而強盜其財物，
    造成被害人身心極大之恐懼及財物損失，又接續盜領被害人
    銀行存款共六萬四千元，且迄未與被害人達成和解等情，並
    審酌被告自陳其為高中肄業之智識程度、曾在皮包工廠、貿
    易公司擔任業務員，已婚、有二歲幼子、家中經濟不佳，未
    坦認犯行等一切情況，分別量處如主文所示之刑，並定應執
    行刑有期徒刑九年八月。扣案之尖嘴鉗一把，為共犯甲○○
    所有，供本件犯罪所用之物，業據證人甲○○陳證在卷，爰
    依刑法第三十八條第一項第二款之規定，宣告沒收之。
據上論斷，應依刑事訴訟法第二百九十九條第一項前段，刑法第
二十八條、第三百三十條第一項、第三百三十九條之二第一項、
第五十一條第五款、第三十八條第一項第二款，刑法施行法第一
條之一第一項、第二項但書，判決如主文。
本案經檢察官陳慧玲到庭執行職務。
中    華    民    國    97    年    8     月    25    日
                 刑事第四庭   審判長法  官   蔡憲德
                                    法  官   王慧娟
                                    法  官   許兆慶
上列正本證明與原本無異。
如不服本判決，應於判決送達後十日內向本院提出上訴狀，上訴
書狀依法應敘述具體理由，如未敘述具體理由者，應於上訴期間
屆滿後二十日內補提理由書於本院（均應附繕本）。告訴人或被
害人如對於本判決不服者，應具備理由請求檢察官上訴，其上訴
期間之計算係以檢察官收受判決正本之日期為準。
中    華    民    國    97    年    8     月    25    日
                                    書記官   林金福
附錄本判決論罪之法條：
中華民國刑法第330條第1項（加重強盜罪）
犯強盜罪而有第 321 條第 1 項各款情形之一者，處 7 年以上有
期徒刑。
中華民國刑法第339條之2第1項（違法由自動付款設備取得他人
之物之處罰）
意圖為自己或第三人不法之所有，以不正方法由自動付款設備取
得他人之物者，處3 年以下有期徒刑、拘役或1 萬元以下罰金。


司法院資訊處製作；財團法人民間司法改革基金會備份。
